臺灣桃園地方法院刑事判決　　　　　　　93年度重訴字第79號
公　訴　人　臺灣桃園地方法院檢察署檢察官
被　　　告　乙○○　男　20歲.
　　　　　　　　　　　號
指定辯護人　本院公設辯護人　己○○
上列被告因違反槍砲彈藥刀械管制條例案件，經檢察官提起公訴
（93年度偵字第12725 號），本院判決如下：
    主  文
乙○○未經許可，製造爆裂物，處有期徒刑參年柒月，併科罰金
新臺幣伍萬元，罰金如易服勞役，以新台幣玖佰元即銀元參佰元
折算壹日。
    事  實
一、乙○○唯恐遭人看不順眼對其不利，為防身竟基於製造爆裂
    物犯意，未經許可，於民國93年8 月4 日凌晨3 時許，在桃
    園縣楊梅鎮上田里營盤腳10之1 號住處，先持其所有美工刀
    1 支，將高4.5 公分、直徑2.5 公分、重45公克電池（2 號
    電池）頂蓋掀開消除內部物質後，再於最底層填裝煙火類火
    藥【鋁粉《Ａ1 》、碳粉《Ｃ》、硫磺《Ｓ》、過氯酸銨《
    ＮＨ4 Ｃ１Ｏ4 》等成分】、再填入鐵釘、鋼珠、甩炮、再
    復蓋煙火類火藥於上層，外部再以黑色膠袋綑綁，利用以甩
    炮（發火物）撞擊引燃方式，製造「以黑色膠袋纏繞圓柱型
    金屬物為容器，尺寸高4. 5公分、直徑2.5 公分，重45公公
    克，內裝有甩炮17粒、鋼珠30粒、鐵釘15支及煙火類火藥」
    爆裂物1 枚，將之放置於上址住處內。嗣於同年月6 日下午
    5 時許，乙○○攜帶裝有前揭爆裂物之肩背式小型皮包1 個
    ，騎乘機車未帶安全帽並闖越紅燈行駛，行經桃園縣楊梅鎮
    ○○路○ 段102 號前，適為巡邏制服員警攔檢盤查，要求其
    出示證件供查證時，乙○○因隨身攜帶皮包內藏有前揭爆裂
    物，神狀緊張雙手抖動，遂引起員警懷疑，而在其打開欲取
    出證件之際，為警目視發覺其皮包內藏有圓柱體物品，經乙
    ○○取出後，始扣得上開爆裂物1 枚（鑑定後已銷燬）。
二、案經桃園縣政府警察局楊梅分局報告臺灣桃園地方法院檢察
    署檢察官偵查起訴。
    理  由
一、訊據被告乙○○固坦認於右揭時地製造爆裂物1 枚，嗣為警
    在前揭時、地查獲，惟辯稱：警察並無搜索票，爆裂物是員
    警非法搜索查扣之物，不得為證據云云。辯護意旨略稱：本
    件員警對於輕微違反交通規則案件，無合理懷疑足認將有犯
    罪嫌疑發生或正在進行或甫進行完畢，亦非一望可見不法事
    證，任意搜索侵害人民權益，顯係違法搜索。而鑑定人對於
    扣案爆裂物亦無法確定具殺傷力，故被告所為與槍砲彈藥刀
    械管制條例所規範製造具殺傷力之爆裂物構成要件不符云云
    。經查：
(一)警察因交通工具之駕駛人有異常舉動而合理懷疑其將有危害
    行為時，得強制其離車；有事實足認其有犯罪之虞者，並得
    檢查其交通工具。並對於危險物品，為預防危害之必要，得
    扣留之，警察職權行使法第8 條第2 項、第21條分別定有明
    文，而依前揭規定所實施之攔檢，並無應備有搜索票始得執
    勤之規定。又依同法第3 條規定警察人員執行勤務，應遵守
    比例原則，不得逾越必要程度。本件上訴人被查獲持有炸藥
    之地點既為一般路段，警員在該地點執行巡邏勤務，查覺被
    告未帶安全帽並闖紅燈行駛，在桃園縣楊梅鎮○○路○ 段10
    2 號前為巡邏制服員警攔檢盤查，要求其出示證件供查證時
    ，被告因隨身攜帶皮包內藏有前揭爆裂物，神狀緊張雙手抖
    動，引起員警懷疑，在其打開欲取出證件之際，為警目視發
    覺其皮包內藏有圓柱體物品，經乙○○取出後，認係危險物
    品而當場加以查扣等情，已據證人即查扣本案爆裂物之桃園
    縣政府警察局楊梅分局草湳派出所戊○○巡佐於本院審理行
    交互詰問時結證在卷（見本院卷第三九至第四三頁）。揆諸
    上開說明，警察查扣本案爆裂物，並未逾越必要之程度，要
    難謂係違法，該扣得之爆裂物，自非屬違法搜索取得之證據
    ，合先敘明。被告、公設辯護人所稱容有誤會。
(二)扣案爆裂物經送鑑驗結果，係以黑色膠袋纏繞，尺寸高4.5
    公分、直徑2.5 公分，重45公克，以Ｘ光透視其內部研判有
    鐵釘、鋼珠、火藥。經安全拆解後，該土製爆裂物以圓柱型
    金屬物為容器，內裝有甩炮17粒（經丟擲2 粒爆炸可以投擲
    方式引爆）、鋼珠30粒、鐵釘15支及煙火類火藥11公克（經
    檢視為灰色粉末，實際毛重1.77公克，淨重0.10公克，取0.
    06公克鑑驗用罄，餘0.04公克，檢出鋁粉《Ａ1 》、碳粉《
    Ｃ》、硫磺《Ｓ》、過氯酸銨《ＮＨ4 Ｃ１Ｏ4 》等成分，
    認係煙火類火藥），其爆裂物結構完整，認係爆裂物，有內
    政部警政署刑事警察局93年9 月16日刑鑑字第0930172991號
    、93年10月14日刑偵五字第0930208188號鑑驗通知書、Ｘ光
    透視爆裂物照片1 張在卷可資佐證（見偵卷第9 、10頁，本
    院卷第123 頁）；並據本案爆裂物鑑定人即內政部警政署刑
    事警察局偵查第五隊甲○○於本院審理行交互詰問時結證在
    卷（見本院卷第50至52頁）。而所謂「爆裂物」，係指以容
    器，其內容（填）裝火、炸藥、爆藥及具有爆炸性之化工原
    料，並設置爆炸裝置，經點火或撞擊或接電後，可於瞬間發
    生爆裂，將人及物殺傷或毀損者。且如果裝填低爆速火藥，
    要看容器的材質、填充物、火藥量的多少、整體容器內部的
    緊實度，綜合上開要素來判斷送鑑的爆裂物是否具有殺傷力
    。而煙火類火藥，一般的爆速都在每秒300 公尺以下，屬於
    低爆速火藥類。再者，殺傷力的判斷並非單一以爆速來看，
    如果一般市售的爆竹經過改變造，內有填充如鐵釘、鋼珠等
    硬物，雖然它的爆速是在每秒300 公尺以下，但是因為有了
    這些填充物，爆竹所產生的爆炸威力仍然足以將鐵釘、鋼珠
    彈射出去，而毀物傷人。扣案爆裂物是電池挖空的容器，所
    以具有密閉的內部空間，如果挖空的部分能加以還原，就已
    完備了容器的要件。而且本件是金屬材質的容器，如果能將
    正極蓋鏤空的部分覆蓋，就完備了容器的要件。根據鑑定報
    告，扣案爆裂物已經填置甩炮（發火物），且內有煙火類火
    藥11公克，也有填充鋼珠30粒、鐵釘等15支，在緊密的容器
    內，一旦爆炸，即具備殺傷力等情，亦據證人即承辦爆裂物
    現場處理及鑑定實務已有16年經歷之內政部警政署刑事警察
    局丁○○偵查正於本院審理行交互詰問時證述在卷（見本院
    卷第115 至117 頁）。則該爆裂物顯具破壞力與殺傷力，可
    堪認定。此外，並有爆裂物照片3 張、爆裂物製造流程圖1
    張附卷可按（見偵卷第9 至11頁）。綜上所述，被告、公設
    辯護人前揭之所辯，尚無可採，本件事證明確，被告犯行堪
    以認定。
二、核被告所為，係犯槍砲彈藥刀械管制條例第7 條第1 項之未
    經許可製造爆裂物罪。被告持有爆裂物，應為製造該爆裂物
    之當然結果，為製造行為所吸收，不另論罪。又被告製之爆
    裂物係以2 號電池為容器，加填煙火類火藥、鐵釘、鋼珠、
    甩炮改造而成，究其威力殆難與制式爆裂物相互比擬，被告
    之犯行對社會之侵害猶僅止於隱而未顯之消極狀態，危害難
    謂之鉅大，惡性非重，且被告年輕識淺，一時失慮偶罹法網
    ，究不能謂與處心積慮為之者無別，如依法量處最低法定刑
    度，顯屬過重，其犯罪情狀可堪憫恕，爰依刑法第59條之規
    定減輕其刑。爰審酌被告之犯罪動機、手段、對於他人安全
    、社會治安潛在影響及犯罪後態度等一切情狀，量處如主文
    所示之刑，且就罰金部諭知易服勞役之折算標準。扣案「爆
    裂物」1 枚，業經銷毀已滅失，有臺灣桃園地方法院檢察署
    檢察官94年1 月4 日丙○清宿93年偵字第12725 號函所附桃
    園縣警察局楊梅分局報告在卷可按，爰不宣告沒收。另被告
    所有美工刀1 支，雖係供其犯罪所用之物，惟未扣案，並非
    違禁物，為免日後執行沒收困難，爰不併予宣告沒收，附此
    敘明。
據上論斷，應依刑事訴訟法第299 條第1 項前段，槍砲彈藥刀械
管條例第7 條第1 項，刑法第11條前段、第42條第2 項，第59條
，罰金罰鍰提高標準條例第2 條，現行法規所定貨幣單位折算新
台幣條例第2 條判決如主文。
本案經檢察官趙燕利到庭執行職務。
中　　華　　民　　國　　94　　年　　3 　　月　　 8　　日
                  刑事第五庭    審判長法　官  潘政宏
                  　                  法  官  張明儀
                                      法  官  邱滋杉
以上正本證明與原本無異。
如不服本判決，應於送達後10日內，向本院提出上訴狀（應附繕
本），上訴於臺灣高等法院。
                                      書記官　高文靜
中　　華　　民　　國　　94　　年　　3 　　月　　8 　　日
附錄：本案論罪科刑法條全文
槍砲彈藥刀械管制條例第七條
未經許可，製造、販賣或運輸火砲、肩射武器、機關槍、衝鋒槍
、卡柄槍、自動步槍、普通步槍、馬槍、手槍或各類砲彈、炸彈
、爆裂物者，處死刑、無期徒刑或七年以上有期徒刑；處徒刑者
，併科新台幣三千萬元以下罰金。
未經許可，轉讓、出租或出借前項所列槍砲、彈藥者，處無期徒
刑或五年以上有期徒刑，併科新台幣一千萬元以下罰金。
意圖供自己或他人犯罪之用，而犯前二項之罪者，處死刑或無期
徒刑；處徒刑者，併科新台幣五千萬元以下罰金。
未經許可，持有、寄藏或意圖販賣而陳列第一項所列槍砲、彈藥
者，處五年以上有期徒刑，併科新台幣一千萬元以下罰金。
第一項至第三項之未遂犯罰之。
